【裁判字號】    87,訴緝,87
【裁判日期】    890721
【裁判案由】    煙毒等
【裁判全文】
臺灣臺北地方法院刑事判決                        八十七年度訴緝字第八七號
    公  訴  人  臺灣臺北地方法院檢察署檢察官
    被      告  甲○○
右列被告因煙毒等案件，經檢察官提起公訴（八十五年度偵字第二四四一一號、八十
六年度偵字第一九五號），及移送併辦（台灣台北地方法院檢察署檢察官八十五年度
偵字第二六六六二號、台灣雲林地方法院檢察署檢察官八十六年度偵字第一三五二號
），本院判決如左：
    主  文
甲○○連續施用第一級毒品，累犯，免刑。海洛因淨重零點柒公克、含海洛因殘渣之
塑膠袋肆只及含有海洛因殘留之針筒柒支均沒收銷毀之。又連續施用第二級毒品，累
犯，免刑。安非他命淨重肆點陸公克及含有安非他命殘留之吸管壹支均沒收銷毀之。
    事  實
一、甲○○前於民國八十一年間因脫逃案，判處有期徒刑六月，如易科罰金以三百元
    折算一日，於八十二年二月二十三日執行完畢，詎仍不知悔悟，竟基於概括之犯
    意，自八十五年九月間起，至八十六年三月十三日二十一時許，在臺北市○○街
    三十二號八樓之五、雲林縣斗六市○○路三十九號二樓、台北市○○○路帝國飯
    店內等地，以針筒注射方式，連續施用第一級毒品海洛因；又另行起意，仍基於
    概括犯意，自八十五年十月起，至同年十一月二十六日二十三時五十分許（起訴
    書誤載為於八十五年十一月一日四時許之前九十六小時內），在台北市○○街三
    十二號八樓之五等處，連續多次施用第二級毒品安非他命。嗣先於八十五年十一
    月一日凌晨二時許，經警在臺北市○○街三十二號前查獲，並扣得甲○○所有供
    施用第一級毒品海洛因所用含有海洛因殘渣之塑膠袋一只、及甲○○所有供施用
    海洛因所用含有海洛因殘留之針筒二支、與甲○○所有供施用第二級毒品安非他
    命所用含有安非他命殘留之吸管一支；再於八十五年十一月二十七日凌晨零時許
    ，在台北市○○街三十二號八樓之五查獲，並扣得海洛因三包淨重○‧七公克、
    安非他命三包淨重四‧六公克、及甲○○所有供施用海洛因所用含有海洛因殘留
    之注射針筒一支；於八十六年三月十三日二十二時三十分許，在斗六市○○路三
    十九號二樓查獲，並扣得甲○○所有供施用海洛因所用含海洛因殘渣之塑膠袋三
    只、含有海洛因殘留之注射針筒四支等物。
二、案經臺北市政府警察局中山分局移送臺灣臺北地方法院檢察署檢察官偵查起訴及
    移送併辦。
    理  由
一、右揭犯罪事實，業據被告坦承不諱，被告於八十五年十一月一日、同年月二十七
    日經警查獲後所採尿液送驗結果，均呈甲基安非他命及嗎啡陽性反應，此有台北
    市立療養院八十五年十一月十三日、八十五年十二月出具之煙毒尿液檢驗報告書
    各一紙附卷可稽，並有海洛因淨重○‧七公克、安非他命淨重四‧六公克、含海
    洛因殘渣之塑膠袋四只、含海洛因殘留之注射針筒七支、含安非他命殘留之吸管
    一支扣案可佐，被告出於任意性之自白與事實相符，本件罪證明確，被告犯行堪
    以認定。
二、查海洛因原屬肅清煙毒條例第二條所稱之煙毒，安非他命原屬麻醉藥品管理條例
    第二條第四款之化學合成麻醉藥品，被告施用海洛因及安非他命，係犯肅清煙毒
    條例第九條第一項及麻醉藥品管理條例第十三條之一第二項第四款之罪，惟被告
    行為後，立法院於八十六年十月三十日三讀通過毒品危害防制條例，於第二條規
    定將海洛因列為第一級毒品，將安非他命列為第二級毒品，並於八十七年五月二
    十日公佈，同年月二十二日生效，則與肅清煙毒條例及麻醉藥品管理條例整體相
    較結果，以修正後之毒品危害防制條例較有利於被告，被告犯罪後法律已有變更
    ，應依刑法第二條第一項前段規定適用毒品危害防制條例，公訴人認被告係違反
    肅清煙毒條例及麻醉藥品管理條例罪嫌，未及適用毒品危害防制條例，尚有未洽
    。是核被告所為，係犯毒品危害防制條例第十條第一項之施用第一級毒品罪及第
    十條第二項之施用第二級毒品罪，其持有海洛因及安非他命之低度行為應為施用
    之高度行為所吸收，不另論罪。其先後多次施用海洛因及先後多次施用安非他命
    之犯行，均時間緊接，所犯係構成要件皆相同之罪名，顯均係基於概括犯意為之
    ，均為連續犯，應分別依刑法第五十六條規定以一罪論，並均加重其刑。又被告
    所犯毒品危害防制條例第十條第一項、第二項之罪，犯意各別，行為互殊，應分
    論併罰。被告於八十一年間因脫逃案，判處有期徒刑六月，如易科罰金以三百元
    折算一日，於八十二年二月二十三日執行完畢，有本院前案紀錄表及台灣高等法
    院刑案紀錄簡覆表各一紙在卷足憑，其於有期徒刑執行完畢五年內再犯本件有期
    徒刑以上之二罪，皆為累犯，均應依刑法第四十七條規定遞加重其刑。末查，毒
    品危害防制條例第二十條、第二十二條、第二十三條、第三十五條第三款規定，
    審判中之案件，由法院依修正後之規定先將被告送觀察、勒戒，經觀察、勒戒後
    ，有繼續施用之傾向者，應裁定令入戒治處所施以強制戒治，強制戒治執行已滿
    三月，戒治處所認無繼續戒治之必要者，得檢具事證，報由檢察官聲請法院裁定
    停止戒治。於停止期間，違反保護管束應遵守事項情節重大者，得由檢察官聲請
    法院裁定撤銷停止戒治，強制戒治期滿或保護管束期滿後，法院應為免刑之判決
    。本件被告施用第一級毒品及第二級毒品部分，經本院依毒品危害防制條例規定
    ，於八十七年七月二十八日裁定送觀察勒戒，因被告有繼續施用毒品傾向，而於
    八十七年八月二十五日裁定送戒治所強制戒治一年，並於同月二十八日開始執行
    ，屆滿三個月後，被告成效經評估合格，符合停止戒治條件，無繼續戒治必要，
    經本院於八十八年一月十二日裁定停止戒治，所餘戒治期間付保護管束，於八十
    八年一月二十七日保護管束期滿，此有本院八十七年七月二十八日觀察勒戒裁定
    、八十七年八月二十五日強制戒治裁定、台北看守所附設勒戒處所於八十七年八
    月二十日出具之「有無繼續施用毒品傾向證明書」、強制戒治指揮書、台灣台北
    戒治所八十八年一月四日報請停止戒治報告表、受戒治人處遇成效報告表、台灣
    雲林地方法院檢察署檢察官八十八年度戒執助一金字第七號執行保護管束指揮書
    各一份及台灣雲林地方法院檢察署八十八年度戒執護助一字第六八號卷一宗在卷
    可稽，被告保護管束期滿，自應依該條例第三十五條第三款規定，為免刑之諭知
    。
三、按免除其刑者，仍得專科沒收，刑法第三十九條定有明文。扣案之塑膠袋四只內
    含海洛英殘渣，供施用海洛因所用含海洛因殘留之針筒七支，及海洛英淨重○‧
    七公克，均為毒品危害防制條例第二條第二項第一款之第一級毒品，安非他命淨
    重四‧六公克，與供施用安非他命所用含安非他命殘留之吸管一支，為同條例第
    二條第二項第二款之第二級毒品，均應依同條例第十八條第一項前段規定，宣告
    沒收銷毀之。至扣案之吸食器二個，非被告所有亦非違禁物，且依物之性質尚有
    其他用途，亦非專供施用毒品之器具，爰不另為沒收之諭知。再台灣台北地法院
    檢察署檢察官及台灣雲林地方法院檢察署檢察官移送併辦之犯行，因與本件被告
    施用毒品部分有連續犯裁判上一罪關係，本院自得一併予以審酌，附此敘明。
據上論斷，應依刑事訴訟法第二百九十九條第一項但書，毒品危害防制條例第十條第
一項、第二項、第二十三條第一項、第三十五條第三款後段、第十八條第一項前段，
刑法第十一條、第二條第一項前段、第五十六條、第四十七條，判決如主文。
本案經檢察官吳春麗到庭執行職務。
中      華      民      國      八十九      年     七     月    廿一    日
                      臺灣臺北地方法院刑事第六庭
                            審  判  長  法    官  劉  慧  芬
                                        法    官  梁  耀  鑌
                                        法    官  蔡  如  琪
右正本證明與原本無異。
如不服本判決，應於判決送達後十日內，向本院提出上訴狀。
                                        書 記 官  黃  鈴  容
中      華      民      國      八十九      年     七     月    廿四    日


司法院資訊處製作；財團法人民間司法改革基金會備份。
